臺灣臺北地方法院刑事判決　　　　　　 95年度交易字第710號
公　訴　人　臺灣臺北地方法院檢察署檢察官
被　　　告　乙○○
　　　　　　丙○○
上列被告因過失傷害案件，經檢察官提起公訴（95年度偵字第
18049號），本院判決如下：
    主  文
乙○○、丙○○均無罪。
    理  由
一、本件公訴意旨略以：被告乙○○係臺北縣新店市○○路○段
    一九六之一號「不一羊羊肉店」之負責人，平日因深夜顧客
    車輛常併排臨時停車，遂擺放其所有三角椎於店前路旁供來
    往車輛警示之用，本應注意擺設三角椎之適當地點，且放置
    三角椎地點不得妨礙交通。嗣於民國九十五年四月二十七日
    晚上十一時四十五分，證人甲○○駕駛車牌號碼四二五九－
    ＦＣ號自用小客車，沿臺北縣新店市○○路往宜蘭方向行駛
    ，途經臺北縣新店市○○路○段一九四號前時，因被告乙○○所擺設之三角椎遭「不一羊羊肉店」顧客車輛碰撞移位至
    北宜路之快車道上，時值大雨，路況視線不佳，證人甲○○
    見狀後，誤以為前方有路況，緊急煞車，適有同向之被告丙○○駕駛車牌號碼Ｖ五－九一二一號自用小客車自後駛來，
    本應注意後車與前車之間應保持隨時可以煞停之距離，且因
    雨視線不清應減速慢行，依當時情形並無不能注意之情事，
    疏未保持安全距離，自後撞及證人甲○○所駕駛之自用小客
    車，使證人甲○○受有身體多處挫傷、頸部及下背疼痛之傷
    害，被告丙○○隨即報警，坦承為肇事者願受裁判。案經證
    人甲○○訴由臺北縣政府警察局新店分局報告偵辦。因認被
    告二人均涉有刑法第二百八十四條第一項前段之過失傷害罪
    嫌云云。
二、按犯罪事實應依證據認定之，無證據不得認定其犯罪事實；
    不能證明被告犯罪者，應諭知無罪之判決，刑事訴訟法第一
    百五十四條第二項、第三百零一條第一項前段分別定有明文
    。認定犯罪事實所憑之證據，雖不以直接證據為限，間接證
    據亦包括在內，然無論直接或間接證據，其為訴訟上之證明
    ，須於通常一般之人均不致於有所懷疑，而得確信其為真實
    之程度者，始得據之為有罪之認定，倘其證明尚未達到此一
    程度，而有合理性懷疑之存在時，即無從為有罪之認定，此
    有最高法院七十六年台上字第四九八六號判例意旨可參。又
    告訴人之告訴，本以使被告受刑事訴追為目的，故其陳述是
    否與事實相符，自應調查其他證據，以資審認，茍其所為攻
    擊之詞，尚有瑕疵，則在此瑕疵未予究明以前，即不能據採
    為斷罪之基礎，此亦有最高法院六十九年台上字第一五三一
    號判例意旨參照。
三、起訴意旨認被告乙○○、丙○○涉有上開過失傷害犯行，無
    非以被告乙○○、丙○○於警詢及偵查中之供述；告訴人即
    證人甲○○於警詢及偵查中之證述，暨有道路交通事故談話
    紀錄表、道路交通事故現場圖、道路交通事故調查報告表(一)
    (二)、Ａ３類道路交通事故調查報告表、道路交通事故肇事人
    自首情形紀錄表、道路交通事故當事人酒精測定紀錄表、財
    團法人天主教耕莘醫院診斷書各一份及事故照片十二張附卷
    ，為其主要論罪依據。
四、關於本件交通事故之肇事原因：
  (一)訊據被告乙○○對於其係在上址經營「不一羊羊肉店」，因
    平日深夜時有顧客車輛併排臨時停車之故，遂於店前路旁擺
    設三角椎，以供往來車輛警示之用，嗣於上開時、地，因其
    疏未注意該三角椎業遭顧客車輛碰撞移位至北宜路之快車道
    上，致證人甲○○駕駛上開自用小客車行經該處時，見狀緊
    急煞車，並遭後方由被告丙○○所駕駛之上開自用小客車追
    撞之事實；以及被告丙○○對於其於上開時、地駕駛上開自
    用小客車行經上開地點時，因疏未注意與前方證人甲○○所
    駕駛之上開自用小客車保持隨時可煞停之距離，而自後追撞
    證人甲○○所駕駛之上開自用小客車，致生本件交通事故之
    事實，均坦承不諱，並經證人甲○○於警詢時及本院審理時
    證稱：渠於上開時、地駕車行經上開路段時，適逢大雨，因
    突見路中擺有被告乙○○平日在上址經營「不一羊羊肉店」
    所放置之三角椎，誤以為前有路況緊急煞車後，即遭被告丙○○駕車自後追撞等語在卷。此外，並有道路交通事故談話
    紀錄表、道路交通事故現場圖、道路交通事故調查報告表(一)
    、(二)、Ａ３類道路交通事故調查報告表、道路交通事故當事
    人酒精測定紀錄表及照片十二張附卷可稽。據此，堪認本件
    交通事故之發生，係因被告乙○○疏未注意其所擺放之三角
    椎業遭顧客車輛碰撞位移至臺北縣新店市○○路○段一九四
    號前之快車道上，致證人甲○○誤以為前有路況，緊急煞車
    ，適有被告丙○○亦疏未注意與前車保持隨時可以煞停之距
    離，自後追撞致人甲○○所致，洵堪認定。
  (二)按汽車在同一車道行駛時，除擬超越前車外，後車與前車之
    間應保持隨時可以煞停之距離；又任何人不得有利用道路堆
    積、置放、設置或拋擲足以妨礙交通之物品之行為，道路交
    通安全規則第九十四條第一項、第一百四十條第一款分別定
    有明文。經查：被告乙○○在上址經營「不一羊羊肉店」時
    ，為供往來車輛注意至該店消費顧客併排停車之故，在店前
    路旁擺設三角椎時，本應遵守前揭道路交通安全規則第一百
    四十條第一款之規定，隨時注意該三角椎之擺放位置，不得
    有足以妨礙交通之情形，而於本件交通事故發生時，被告乙○○雖不在上開「不一羊羊肉店」內，惟仍得促請店內員工
    注意，並無不能注意之情事，猶疏未注意及此，任由該三角
    椎遭顧客車輛碰撞位移至北宜路快車道上，致生本件交通事
    故，其有過失甚明。又被告丙○○為汽車駕駛人，於上揭時
    、地駕車行經上開路段時，自應遵守前揭道路交通安全規則
    第九十四條第一項之規定，與前車之間保持隨時可以煞停之
    距離，而依本件交通事故發生時，雖為雨天，路面濕潤，然
    夜間有照明，所行經之上開路段柏油路面無缺陷、無障礙物
    ，此亦有上開道路交通事故調查報告表(一)在卷足憑，應無不
    能注意之情事，竟疏未注意及此，致生本件交通事故，顯有
    過失，亦堪認定。
  (三)至證人甲○○於上開時、地駕車行經上開路段時，見有被告
    乙○○所有之三角椎遭碰撞位移至北宜路之快車道上時，亦
    疏未注意汽車除遇突發狀況必須減速外，不得任意驟然減速
    。前車如須減速暫停，駕駛人應預先顯示燈光或手勢告知後
    車，即貿然急踩剎車，驟然減速，緊急煞停在上開路段中央
    ，致自後駕車駛來之被告丙○○一時煞避不及，自後追撞渠
    所駕駛之上開自用小客車，違反道路交通安全規則第九十四
    條第二項規定，對於本件交通事故之發生，亦與有過失，至
    為灼然。
五、本件交通事故之肇事原因，係因被告二人之過失行為所致，
    且證人甲○○對於本件交通事故之發生，亦與有過失，固堪
    認定，已如前述。而證人甲○○嗣後經診斷結果，確受有身
    體多處挫傷、頸部及下背疼痛之傷害，雖經證人甲○○指述
    在卷，並有天主教耕莘醫院診斷書一份附卷可徵。然此業據
    被告丙○○於本院審理時否認證人甲○○所受之上開傷害係
    因本件交通事故所致，辯稱：證人甲○○在本件交通事故發
    生後，曾當場表示並未受傷等語在卷。是以，本案所應審究
    之爭點，即在證人甲○○所受之上開傷害，究否係因本件交
    通事故所致。茲查：
  (一)證人甲○○於本件交通事故發生時，在證人程小昌亦即臺北
    縣政府警察局新店分局雙城派出所員警據報前往處理本件交
    通事故時，確有當場向證人程小昌表示並未因本件交通事故
    受傷之事實，業經證人程小昌於本院審理時證稱：「（到場
    時如何處理？）我到場之後有在現場問兩位駕駛人就是告訴
    人及被告丙○○有沒有人受傷，他們回答說沒有人受傷‧‧
    ‧」、「（你當天有看到告訴人有任何外傷或是什麼傷嗎？
    ）如果有人受傷我們就會通知警備隊，告訴人、被告丙○○
    當場都說沒有受傷，不用叫救護車，依規定無人受傷的車禍
    案件是由派出所處理，所以我就把案件接下來處理，沒有通
    知警備隊。」等語綦詳（本院卷第五四頁），此核與被告丙○○上開所辯之情相符。就此，證人甲○○於本院審理時雖
    證稱：渠有在上開肇事現場向前來處理之員警及被告丙○○
    表明渠背後劇烈疼痛云云（本院卷第五五頁）。然佐以證人
    程小昌僅係據報前往現場處理本件交通事故之員警，與被告
    二人及證人甲○○間，均互不相識，證詞當屬客觀可採，而
    無為迴護任何一方，故意為虛偽不實陳述之虞。且一般處理
    交通事故之程序及權責單位，因有無人員受傷而所不同，若
    證人甲○○當場確有向證人程小昌表明因本件交通事故而背
    部劇烈疼痛，證人程小昌要無刻意置證人甲○○之傷勢於不
    顧，逕將本件得以轉由轄區警備隊前來接手處理即可了事之
    交通事故，視為無人受傷之車禍案件，自行處理，徒惹紛爭
    之可能。據此，堪認證人程小昌上開所證，屬實可採，被告
    丙○○此部分之所辯，亦非子虛。
  (二)再酌以證人甲○○提出上開財團法人天主教耕莘醫院診斷書
    ，證稱因本件交通事故致受有「身體多處挫傷、頸部及下背
    疼痛」等傷害中，經函財團法人天主教耕莘醫院結果，證人
    甲○○係於本件交通事故發生後翌日亦即九十五年四月二十
    八日至該院骨科門診就診，所受之「身體多處挫傷」部分，
    係指證人甲○○「手腳、胸背部」之輕傷挫傷，此有財團法
    人天主教耕莘醫院九十六年一月九日耕醫病歷字第０九六０
    ０一００五九號函暨函覆之病歷資料各一份在卷可按（本院
    卷第三四頁至四五頁）。而證人甲○○在本件交通事故發生
    時，上肢、下肢、胸、腹部等身體各部位均未因遭被告丙○○駕車自後追撞，致碰撞車體、車內設備貨物品之情，既經
    證人甲○○於本院審理時證陳：「（請你確認你剛剛說兩隻
    手就去扶前面的方向盤是指你的手肘有撞到前面的方向盤嗎
    ？）沒有撞到，我是用兩隻手的手肘去頂著方向盤‧‧‧」
    、「（你的身體的前方例如胸、腹部的部位有沒有撞到什麼
    東西？）沒有撞到，因為我有用手肘頂著方向盤。」、「（
    你的下肢在遭受撞擊時，有沒有撞到車內什麼物品？）沒有
    撞到什麼東西‧‧‧」等語不諱（本院卷第五五頁背面），
    則證人甲○○身體各部位在未因受外力撞擊致碰撞任何異物
    之情形下，殊難想像證人甲○○之手、腳及胸部等部位有因
    本件交通事故受有輕傷挫傷之可能。又證人甲○○之背部在
    本件交通事故發生後，經渠配偶目測檢視結果，僅皮膚表面
    有泛紅現象，既未瘀青，亦無腫脹一節，復據證人甲○○於
    本院審理時證述：「我請我太太幫我擦藥，我太太說我的背
    紅紅的，沒有瘀青、也沒有腫起來」等語在卷（本院卷第五
    六頁），則該背部皮膚表面泛紅現象，迄於證人甲○○於本
    件交通事故發生後「翌日」就診時仍持續存在，非僅顯與常
    情有違，且與上開診斷證明書上所載證人甲○○背部受有輕
    傷、挫傷之傷害情形不符。是以，證人甲○○於警詢及本院
    審理時證稱：渠因本件交通事故致受有身體多處挫傷云云，
    顯不符實，委難採信，上開診斷證明書上所載證人甲○○受
    有「身體多處挫傷」之傷害，究係因本件交通事故所致，抑
    或於本件交通事故發生後另因其他外力所造成，要非無疑。
  (三)至證人甲○○證稱因本件交通事故受有「頸部及下背疼痛」
    部分，關於「頸部疼痛」，經排定頸部Ｘ光檢查結果，僅有
    退化性骨關節炎，並無外傷性骨折或脫位現象，頸椎骨關節
    炎係退化性慢性骨關節之變化，雖無法區分為新傷或舊傷，
    然非因外傷所引起；關於「下背疼痛」，在九十五年四月二
    十八日就診前，證人甲○○即曾因腰椎下背痛脊椎骨關節炎
    至該院復健科就醫治療，最後一次就診時間為九十五年三月
    十六日等節，亦有上開財團法人天主教耕莘醫院函一份附卷
    足憑。準此，證人甲○○之頸部疼痛，既係因頸椎骨退化性
    慢性骨關節變化之退化性骨關節炎所引起，而非起因於外傷
    ，自難憑此遽認證人甲○○之頸部疼痛，係因本件通事故所
    致之傷害。再者，以證人甲○○在本件交通事故發生前，即
    有因腰椎下背痛脊椎骨關節炎至該院復健科就醫治療之紀錄
    觀之，足見證人甲○○之下背疼痛早已存在，在此情形下，
    要難據此逕認證人甲○○之下背疼痛非因渠腰椎下背痛脊椎
    骨關節炎之舊疾所引起。從而，證人甲○○於本院審理時證
    稱：渠所受頸部及下背疼痛之傷害，均係因本件交通事故所
    造成，均非舊傷云云，亦非無疑，礙難採信。
六、綜上所述，被告二人對於本件交通事故之發生，確有過失，
    固堪認定。然證人甲○○證稱渠因本件交通事故受有「身體
    多處挫傷、頸部及下背疼痛」云云各節，既存有諸多瑕疵違
    實之處，不能據此全然排除證人甲○○所受上開傷害，非因
    本件交通事故所致之可能性。是本件要難謂已達使通常一般
    之人均不致於有所懷疑，得確信證人甲○○確有因本件交通
    事故受傷之程度，自不能僅以證人甲○○上開存有諸多瑕疵
    違實之證述，逕為不利於被告二人之認定。此外，復查無其
    他積極證據足證被告二人涉有公訴意旨所指之上開過失傷害
    犯行，自屬不能證明被告二人犯罪，揆諸前揭規定與判例意
    旨，依法當應為無罪判決之諭知。
七、另證人甲○○在本院審理時，供前具結後，明知其所提出之
    上開診斷證明書上所載「身體多處挫傷、頸部及下背疼痛」
    之傷害，非因本件交通事故所致，仍為上開虛偽之證述，是
    否另涉及刑法第一百六十八條之偽證罪嫌，應移由檢察官另
    行依法偵處，併此敘明。
據上論斷，應依刑事訴訟法第三百零一條第一項，判決如主文。
本案經檢察官高怡修到庭執行職務。
中　　華　　民　　國　　96　　年　　2 　　月　　15　　日
                        臺灣臺北地方法院刑事第十五庭
                            審判長法  官  廖紋妤
                                  法  官  邱蓮華
                                  法  官  吳麗英
上正本證明與原本無異。
如不服本判決，應於判決送達後10日內向本院提出上訴狀（應抄
附繕本）。告訴人或被害人如對於本判決不服者，應具備理由請
求檢察官上訴，其上訴期間之計算係以檢察官收受判決正本之日
期為準。
                                  書記官  田華仁
中　　華　　民　　國　　96　　年　　2 　　月　　15　　日
